【裁判字號】    97,易,1249
【裁判日期】    980717
【裁判案由】    詐欺
【裁判全文】
臺灣高雄地方法院刑事判決              97年度易字第1249號
公  訴  人  臺灣高雄地方法院檢察署檢察官
被      告  乙○○
            戊○○
            己○○
                      事務所)
上二人共同
選任辯護人  蔡晉祐律師
上列被告等因詐欺案件，經檢察官提起公訴（97年度偵字第1588
6 號、第11861號），本院判決如下：
    主  文
乙○○、戊○○、己○○均無罪。
    理  由
一、公訴意旨略以：被告乙○○可預見將自己名義申請之電話門
    號提供他人使用，有被供作財產犯罪用途之可能，竟仍基於
    縱有人持其所有之門號作為詐騙之犯罪工具，亦不違背其本
    意之幫助犯意，於民國96年1 月間某日，將其於96年1 月5
    日向聯華電信股份有限公司（下稱聯華電信）所申請之門號
    0000000000號，交付予真實姓名年籍不詳之人，容任其所屬
    之詐欺集團行不法之事。被告戊○○亦可預見一般取得他人
    帳戶使用，常與行財產犯罪所需有密切關連，竟以縱有人持
    其存款帳戶作為詐騙之犯罪工具，亦不違其本意之幫助犯意
    ，於92年7 月間某日，將其於92年7 月11日向臺灣中小企業
    銀行（下稱中小企銀）蘆洲分行所申辦之帳號00000000000
    號帳戶，交付予其弟即被告己○○，旋由被告己○○轉交其
    所屬詐欺集團使用。嗣該詐欺集團成員共同意圖為自己不法
    之所有，於96年5 月30日22時38分許，以帳號sdfnas2008y
    ，在YAHOO 奇摩拍賣網站上，刊登販賣PANERAI 沛納海手錶
    之訊息，適有告訴人庚○○於瀏覽前揭拍賣訊息後不疑有他
    而陷於錯誤，於96年6 月9 日22時38分許參與競標，而以新
    臺幣（下同）1782元得標，詐欺集團成員則提供丁○○（另
    經臺灣臺南地方法院97年度簡字第70號刑事簡易判決處有期
    徒刑4 月，減為有期徒刑2 月確定）所申請之第一商業銀行
    （下稱第一銀行）安南分行帳號00000000000 號帳戶供買家
    匯入貨款，且留下被告乙○○上開電話0000000000號供買家
    聯絡之用，被害人庚○○即於96年6 月10日12時14分許，前
    往高雄市楠梓區高雄二信之自動櫃員機前，將上開款項加計
    運費150 元共計1932元匯入丁○○上開帳戶內，該詐欺集團
    成員並將前開款項於96年6 月12日轉匯入被告戊○○上開中
    小企銀蘆洲分行帳戶，旋再由被告己○○自前開中小企銀蘆
    洲分行帳戶轉出。嗣告訴人庚○○於匯款後，遲未接獲所購
    買之商品，經撥打上開電話欲與賣家聯絡，卻發現該電話停
    話且拍賣網頁已遭移除，始知受騙。因認被告乙○○、戊○○均涉犯刑法第30條第1 項、第339 條第1 項之幫助詐欺取
    財罪嫌，被告己○○涉犯刑法第339 條第1 項之詐欺取財罪
    嫌云云。
二、按犯罪事實應依證據認定之，無證據不得認定犯罪事實；不
    能證明被告犯罪者，應諭知無罪之判決，刑事訟訴法第154
    條第2 項、第301 條第1 項分別定有明文。次按刑事訴訟法
    上所謂定犯罪事實之證據，係指足以認定被告確有犯罪行為
    之積極證據而言，該項證據自須適合於被告犯罪事實之認定
    ，始得作為斷罪之資料，而認定不利於被告之事實，須依積
    極證據，苟積極證據不足為不利於被告事實之認定時，即應
    為有利於被告之認定，更不必有何有利之證據（參照最高法
    院29年上字第3105號、30年上字第816 號判例）。又在訴訟
    上用以證明事實之證據，須於通常一般之人均不致於有所懷
    疑，而得確信其為真實之程度者，始得據以為有罪之認定；
    倘其證明尚未達到此一程度，而有合理之懷疑存在，致使無
    從為有罪之確信時，即應為無罪之判決（最高法院76年度台
    上字第4986號判例意旨參照）。
三、公訴人認被告乙○○、戊○○涉犯幫助詐欺取財犯行，被告
    己○○涉犯詐欺取財犯行，無非係以被告乙○○、戊○○、
    己○○於警詢之供述，證人即被害人庚○○於警詢及偵查之
    證述，並有YAHOO 奇摩網站拍賣沛納海手錶之網頁列印資料
    、YAHOO 奇摩網站拍賣得標通知信、高雄二信自動櫃員機交
    易明細單、聯華電信門號0000000000號之使用者資料、第一
    銀行安南分行帳號00000000000 號帳戶、中小企銀蘆洲分行
    帳號00000000000 號帳戶之開戶資料及存款往來交易明細帳
    等資料在卷，為其主要論據。
四、訊據被告乙○○、戊○○均堅決否認有何幫助詐欺取財犯行
    ，被告己○○亦堅決否認有詐欺取財犯行，被告乙○○辯稱
    ：伊因友人甲○○擔任聯華電信門號業務，因門號不必月租
    費，伊基於情意相挺，而申辦3 支門號，當時甲○○辦好後
    拿給伊，伊想拿去給朋友看，幫甲○○多做業績，結果喝酒
    後即不慎遺失該3 支門號及身上現金，之後任博穎有幫伊打
    電話去臺北門市問如何掛失，因臺北門市人員說要本人攜帶
    證件至臺北辦理，伊覺得太麻煩，而未馬上去辦理掛失等語
    。被告戊○○辯稱：伊與己○○是親兄弟，因己○○生意失
    敗後，叫伊借帳戶給他用，故伊去申辦臺灣中小企銀之帳戶
    ，借給己○○使用等語；被告己○○辯稱：伊在大陸做生意
    ，戊○○交給伊之存摺、提款卡均在家裡，伊只有交給伊太
    太使用，伊曾將帳號告訴客戶，讓客戶可以匯錢，但未將密
    碼告訴別人，伊不認識丁○○，不知他為何要將錢匯到戊○○之帳戶等語。
五、經查：
  (一)證據能力方面：
  1.證人即告訴人庚○○、證人丁○○於警詢時陳述之證據能力
    ：
    按被告以外之人（包括證人、鑑定人、告訴人、被害人及
    共同被告等）於審判外之陳述雖不符刑事訴訟法第159 條之
    1 至之4 等4 條之規定，而經當事人於審判程序同意作為證
    據，法院審酌該言詞陳述或書面陳述作成時之情況，認為適
    當者，亦得為證據；當事人、代理人或辯護人於法院調查證
    據時，知有刑事訴訟法第159 條第1 項不得為證據之情形，
    而未於言詞辯論終結前聲明異議者，視為有前項之同意，同
    法第159 條之5 定有明文。查證人即告訴人庚○○、丁○○
    於警詢時所為陳述，固均係被告以外之人於審判外之言詞陳
    述，但被告戊○○、己○○於本院已捨棄傳喚證人丁○○（
    見本院97年度易字第1249號卷《下稱本院卷》第145 頁），
    且檢察官、被告乙○○、戊○○、己○○及辯護人於言詞辯
    論終結前就上開言詞陳述之證據能力亦未聲明異議，本院審
    酌並無其他證據可認上開言詞陳述不具任意性，亦無有故為
    不利被告之情形，是依該上開言詞陳述作成時之情況，認為
    適當，依刑事訴訟法第159 條之5 第2 項規定，自得為證據
    。
  2.按被告以外之人於偵查中向檢察官所為陳述，除顯有不可信
    之情況者外，得為證據，同法第159 條之1 第2 項定有明文
    。證人庚○○於檢察官偵查中所為之陳述，業經具結而為證
    述，查無檢察官在偵查時有不法取供之情形，依上說明，證
    人庚○○於偵查中之證詞自有證據能力。
  (二)實體方面：
  1.告訴人庚○○因瀏覽真實姓名年籍不詳之詐欺集團成員以帳
    號sdfnas2008y ，在YAHOO 奇摩拍賣網站上，刊登販賣PANE
    RAI 沛納海手錶之訊息，而於96年6 月9 日22時38分許參與
    競標，以1782元得標，該詐欺集團成員則提供丁○○（另經
    臺灣臺南地方法院97年度簡字第70號刑事簡易判決判處有期
    徒刑4 月，如易科罰金，以新臺幣1000元折算1 日，減為有
    期徒刑2 月，如易科罰金，以新臺幣1000元折算1 日確定）
    所申請之第一商業銀行（下稱第一銀行）安南分行帳號0000
    0000000 號帳戶供買家匯入貨款，且留下被告乙○○上開電
    話0000000000號供買家聯絡之用，告訴人庚○○即於96年6
    月10日12時14分許，前往位於高雄市楠梓區之高雄二信之自
    動櫃員機前，將上開款項加計運費150 元共計1932元匯入丁○○上開帳戶內，告訴人庚○○於匯款後，遲未接獲所購買
    之商品，經撥打上開電話欲與賣家聯絡，卻發現該電話停話
    且拍賣網頁已遭移除，始知受騙等情，業據被告乙○○於警
    詢及本院供稱：伊有於95年12月底向聯華電信申請00000000
    00號門號等語（見高雄縣政府警察局高縣警刑偵四字第0970
    071036號刑案偵查卷宗《下稱警1 卷》第2 頁），並有證人
    即告訴人於警詢及偵查中證述：伊於96年6 月9 日在雅虎奇
    摩拍賣網站購得沛納海手錶，匯款1932元至丁○○上開帳號
    後未收到手錶等語（見警1 卷第13至14頁、臺灣高雄地方法
    院檢察署97年度偵字第11861 號偵查卷《下稱偵查卷》第6
    至7 頁），及證人丁○○於警詢時證述：伊於96年4 月下旬
    將上開第一銀行安南分行帳戶之帳號、存簿、提款卡、印章
    以2000元代價賣給綽號「阿信」之男子等語（見偵查卷第19
    至22頁），復有YAHOO 奇摩拍賣網站吉川富浪名錶折扣場沛
    納海手錶之網頁列印資料1 份、得標網頁、得標通知信、賣
    家收到匯款之電子郵件各1 紙、YAHOO 奇摩拍賣網站賣方帳
    號sdfnas2008y 之吉川富浪名錶折扣場網頁列印資料1 份、
    高雄二信自動櫃員機交易明細單1 紙、sdfnas2008y 在YAHO
    O 奇摩網站登記資料及登入紀錄1 份及第一銀行安南分行檢
    送之該分行客戶丁○○（帳號：00000000000） 之開戶資料
    及交易明細各1 份（見警1 卷第15至56頁）在卷為憑，固堪
    認定。
  2.惟查：
  (1)由YAHOO 奇摩拍賣網站寄送之通知信內容，賣家以「000000
    0000」作為聯絡電話（見警1 卷第19頁），固可認定該詐騙
    集團成員以被告乙○○申辦之上開門號作為詐騙工具，惟尚
    不足證明確係由被告乙○○交付上開門號予該詐騙集團成員
    使用。又被告乙○○於96年10月24日警詢時供稱：伊於96年
    1 月（正確時間已忘記），因在住家附近宴會時酒醉將皮包
    、財物及0000000000電話卡遺失，因為申辦遺失需要到臺北
    申請，伊因工作無法前往，心想該電話不用月租費且無法撥
    打，所以就不管它等語（見警1 卷第1 至3 頁），於本院審
    理時供稱：伊於95年或96年間申辦0000000000門號，因甲○○當時在作業務，伊想不用繳電話錢又不用繳月租費，基於
    情意相挺，1 次申請3 支門號，當時甲○○辦好後拿給伊，
    伊想要拿去給朋友看，看能否幫他多做一些業績，結果伊喝
    酒後，該3 支門號連同伊身上之現金都遺失了，當天甲○○
    還沒教伊使用，伊喝酒後就都忘了，伊本來打算辦門號接電
    話用、當作BB Call 使用等語（見本院卷第154 至155 頁）
    ，核與證人甲○○於本院證稱：伊與被告是遠房親戚，伊以
    前是聯華電信的門號卡片經銷商，門號0000000000是伊幫被
    告乙○○代辦，該門號是1 轉接代號，不能撥出，原本是BB
    Call門號，撥打至該門號可以接通，但需事先設定轉接到指
    定之手機門號或市話，始可接聽使用，此類門號卡片上有使
    用說明，每張卡片均有密碼，密碼是跟著卡片跑，持有該卡
    片者即可使用，除非密碼有經過更改，該門號免月租費，亦
    無通話費，當初伊作經銷時，是針對台商，因台商往返兩岸
    ，當時尚無固網，計費方式以市話撥打為30秒2 元，由撥打
    者付費，由於費率比國際電話便宜，故當時推銷得不錯，伊
    向被告乙○○推銷時表示若他手機遺失，可暫時利用此門號
    與朋友聯絡，亦可區別聯絡對象，客戶可視需要選擇留代表
    號或手機門號給朋友；當時被告乙○○1 次申辦3 張門號，
    伊幫他開通門號後，將門號卡片交給他，但尚未教他如何使
    用，被告乙○○即說要幫伊介紹客戶，當天晚上被告乙○○
    去參加朋友的聚餐，他說他喝醉被朋友送回家，醒來後發現
    身上的錢、3 張門號卡片均遺失，被告乙○○問伊怎麼辦？
    伊打電話去聯華電信問，但客服人員說要本人持雙證件到臺
    北總公司辦理，伊覺得麻煩，且當時伊父母身體狀況不好，
    伊不方便出遠門，再加上該門號不用月租費及通話費，伊等
    覺得沒有關係，故未馬上辦理，直到警察單位通知，始知事
    態嚴重，所以做完筆錄後，伊等馬上去聯華電信辦理遺失等
    語（見本院卷第105 至109 頁）大致相符，並有證人甲○○
    提出之聯華電信門號卡片1 張及96年10月24日聯華電信退租
    申請書、退租證明影本各3 紙（見本院卷第65、116 至118
    、120 頁）為佐，及聯華電信函覆本院表示：乙○○門號00
    00000000為免月租費方案故無須繳交任何費用，該門號僅提
    供單向轉接服務，無法發話，該門號於96年10月24日傳真至
    該公司退租等語，有該公司98年4 月29日98華客字第980429
    -01 號回覆函1 紙（見本院卷第70頁）在卷為憑。由證人甲○○提出於本院之同類門號卡片觀之（見本院卷第120 頁內
    證物袋內），其上確有專線門號及密碼，並有使用方法之說
    明，可知除使用者已變更密碼設定外，持有該門號卡片之人
    均可使用該門號卡片設定轉接號碼。參以依卷附聯華電信警
    調單位回覆函所示，被告乙○○申請門號0000000000之日期
    為96年1 月5 日（見警1 卷第38頁），又該門號係於96年3
    月12日由0000000000手機進線至聯華電信系統設定轉接至00
    00000000000000，亦有聯華電信98年6 月15日98華客字第98
    0615-03 號回覆函在卷為憑（見本院卷第129 頁），距離被
    告乙○○申辦上開門號時間已相距2 月有餘，若如公訴意旨
    所指被告乙○○於96年1 月間將該門號交予詐騙集團成員，
    該詐騙集團成員於取得上開門號卡片後即可測試使用，應無
    將該門號閒置2 月不用之理，則不能排除被告乙○○遺失上
    開門號卡片後，遭詐欺集團成員拾獲而利用之可能性。再者
    ，該門號不必月租費、通話費，亦無法對外撥打，已如前述
    ，而被告乙○○於96年1 月間居住於雲林縣虎尾鎮，業據被
    告乙○○供述在卷（見警1 卷第1 、3 頁），並有被告乙○○之個人基本資料查詢結果1 紙在卷（見本院卷第19頁），
    則被告乙○○辯稱伊遺失該門號卡片後，因為臺北門市人員
    說要本人攜帶證件至臺北辦理停用，伊覺得太麻煩，故未馬
    上去辦理等語，尚難認有何悖離常理之處。則被告乙○○於
    上開門號卡片遺失後，未積極辦理掛失及報警處理，避免遭
    不法之徒利用，處事固然不夠謹慎，惟仍難僅憑詐騙集團成
    員於拍賣網頁上以被告乙○○申請之上開門號作為聯絡電話
    及被告乙○○未辦理掛失停用等事實，遽推認被告乙○○確
    有提供上開門號予詐欺集團成員使用之幫助詐欺取財犯行。
  (2)告訴人庚○○於96年6 月10日12時14分許，至位於高雄市楠
    梓區之高雄二信之自動櫃員機，將其上網標購沛納海手錶之
    1782元款項加計運費150 元共計1932元匯入第一銀行安南分
    行、帳號00000000000 號之丁○○帳戶後，該帳戶於96年6
    月12日13時23分許以跨行轉帳方式將40,000元轉匯入被告戊○○之中小企銀蘆洲分行帳號00000000000 帳戶，上開丁○○之帳戶於扣除手續費10元，轉帳後之餘額為786 元；被告
    己○○之上開中小企銀蘆洲分行帳戶則於同日13時35分許轉
    帳支出325,030 元、於同日13時37分許跨行轉帳支出136,71
    7 元之事實，有丁○○上開第一銀行安南分行帳戶之交易明
    細（見警1 卷第46、53、54頁）及被告戊○○上開中小企銀
    蘆洲分行帳戶之交易明細（見偵查卷第37頁）各1 份在卷為
    憑，固堪認定。惟詐欺集團使用他人帳戶之目的，係在掩飾
    身分以防止遭到犯罪偵查機關查知提領款項人員之真實身分
    ，避免為警查獲而受法律制裁，且詐欺集團成員詐騙被害人
    匯入款項後，經常立即以提款卡跨行提款之方式提領現金，
    以避免被害人發現被詐騙而報警凍結該帳戶，並斷絕警方經
    由追查資金流向查緝行為人之身分。本件告訴人係於96年6
    月10日下午12時14分許匯款1932元至丁○○上開第一銀行安
    南分行帳戶，而行為人於2 天後之96年6 月12日13時23分許
    ，始自丁○○上開第一銀行安南分行帳戶匯款4 萬元至被告
    戊○○上開蘆洲分行帳戶內，不僅匯款金額遠大於告訴人被
    詐騙之金額，且暴露其資金流向被告戊○○之上開帳戶，而
    被告戊○○與被告己○○為親兄弟，由被告戊○○之帳戶欲
    追查被告己○○，實屬易事，其行為模式迥異於一般詐欺集
    團成員隱瞞身分以逃避查緝之心態。又被告己○○於92年間
    結束其在臺灣之生意至大陸經商，因其在臺灣尚有財務糾紛
    ，故未使用其自己名義之帳戶，而向其兄即被告戊○○借用
    帳戶，被告戊○○即於92年7 月11日向中小企銀蘆洲分行申
    辦帳號00000000000 號帳戶，將存摺、印鑑等帳戶資料借予
    被告己○○使用，被告己○○即提供上開戊○○之帳號給客
    戶匯款，作為收受貨款之工具，被告戊○○嗣依被告己○○
    之要求，與被告己○○之妻共同於96年5 月29日至銀行辦理
    申請晶片金融卡，而將該帳戶金融卡交予被告己○○之妻等
    情，業據證人即共同被告戊○○、己○○於本院證述在卷（
    見本院卷第135 至144 頁），而被告戊○○上開中小企銀蘆
    洲分行之帳戶往來情形確有多筆具名匯款或跨行轉帳乙節，
    亦有被告戊○○上開中小企銀蘆洲分行96年5 月1 日至96年
    6 月30日之存款交易明細查詢單1 份在卷為憑（見偵查卷第
    26至42頁），則被告己○○辯稱伊將被告戊○○之上開中小
    企銀蘆洲分行帳戶，作為伊在大陸經商，提供給客戶匯款之
    用等語，即非無據。公訴人僅以丁○○之上開第一銀行安南
    分行帳戶，於96年6 月12日匯款4 萬元至被告戊○○之上開
    中小企銀蘆洲分行帳戶，謂被告己○○為詐欺集團成員云云
    ，尚非無疑。
  (3)公訴人雖認被告己○○縱有以該帳戶為生意上資金往來之必
    要，則由被告戊○○在臺灣處理前開帳戶款項事宜，豈不更
    加方便，被告戊○○何需交付存摺及印章給己○○？而認被
    告戊○○可預見前開帳戶可能由被告己○○交予他人為犯罪
    所用云云。惟如前所述，公訴人所為舉證，尚難證明被告己○○為詐欺集團成員，且被告戊○○於本院供稱：伊於96年
    6 月間以開計程車為業，被告己○○原本之公司有些支票不
    清楚，故向伊借帳戶等語（見本院卷第156 頁），則被告戊○○有自己之職業，非受僱於被告己○○，其基於兄弟之情
    將上開帳戶借予被告己○○使用，而未替被告己○○處理帳
    戶款項事宜，於人情亦無違背，即難認被告戊○○將其帳戶
    交予被告戊○○使用，有何幫助詐欺之犯意。
  3.綜上所述，被告乙○○雖未能就其遺失上開門號之時間、地
    點乙節，提出具體事證，被告戊○○、己○○雖不能就被告
    戊○○之上開中小企銀蘆洲分行帳戶，自丁○○之上開第一
    銀行安南分行之帳戶匯入4 萬元款項之原因，作明確之說明
    ，然因檢察官所為舉證，不足以證實被告乙○○、戊○○確
    有幫助詐欺取財犯行、被告己○○確有詐欺取財犯行，本院
    復查無其他積極證據足認被告3 人有檢察官所指上述犯行，
    依前揭說明，自應為被告3 人無罪之諭知。
據上論斷，應依刑事訴訟法第301 條第1 項，判決如主文。
本案經檢察官丙○○到庭執行職務。
中    華    民    國    98    年    7     月    17    日
                  刑事第六庭  審判長法  官  李璧君
                                    法  官  曾仁勇
                                    法  官  曾鈴
以上正本證明與原本無異。
如不服本判決應於收受送達後10日內向本院提出上訴書狀，並應
敘述具體理由；如未敘述上訴理由者，應於上訴期間屆滿後20日
內向本院補提理由書（均須按他造當事人之人數附繕本）「切勿
逕送上級法院」。
中    華    民    國    98    年    7     月    20    日
                                    書記官  李月君


司法院資訊處製作；財團法人民間司法改革基金會備份。
